臺灣橋頭地方法院民事判決
110年度橋簡字第743號
原      告  戴瑞娟  
訴訟代理人  巫郁慧律師
被      告  曾莉芹  

上列當事人間請求修復漏水等事件，本院於民國111年3月3日言
詞辯論終結，判決如下：
    主  文
被告應給付原告新臺幣壹拾壹萬柒仟肆佰元，及自民國一一○年
九月二十三日起至清償日止，按週年利率百分之五計算之利息。
原告其餘之訴駁回。
訴訟費用由被告負擔三分之二，餘由原告負擔。
本判決第一項得假執行。但被告如以新臺幣壹拾壹萬柒仟肆佰元
為原告預供擔保，免為假執行。
原告其餘假執行之聲請駁回。
    事實及理由
一、按簡易訴訟之訴狀送達後，原告不得將原訴變更或追加他訴
    ，但請求基礎事實同一、擴張或減縮應受判決事項之聲明者
    ，不在此限，民事訴訟法第436條第2項、第255條第1項第2
    、3款分別定有明文。本件原告起訴時原請求：㈠、被告應將
    門牌號碼高雄市○○區○○○路000號13樓之1房屋之漏水修繕至
    不漏水之狀態。㈡、被告應給付原告新臺幣（下同）152,165
    元，及自起訴狀繕本送達翌日起至清償日止，按週年利率5％
    計算之利息。嗣於訴狀送達後，因被告已自行僱工修繕漏水
    完竣，原告遂變更聲明為：被告應給付原告167,400元，及
    其中152,165元自起訴狀繕本送達翌日起至清償日止，按週
    年利率5％計算之利息，其中15,235元自民國111年3月3日言
    詞辯論期日翌日起至清償日止，按週年利率5％計算之利息（
    見本院卷第69頁、第159頁）。經核原告前、後聲明所據，
    均係基於兩造各自所有房屋因漏水衍生修繕、賠償此相同事
    實，徵諸首揭規定，尚無不合，自予准許。
二、原告主張：原告為門牌號碼高雄市○○區○○○路000號13樓之1
    房屋（下稱原告房屋）之所有權人，被告則為同址14樓之1
    房屋（下稱被告房屋）之所有權人。原告於108年間，發覺
    自身房屋廚房、走道之天花板出現莫名水痕，且連接梁柱之
    邊角部分牆壁亦有明顯泛黃水漬、發霉之情，甚最嚴重之牆
    面連接處，除油漆斑駁脫落外，更因漏水產生黑色菇狀類不
    明立體發霉物，經告知可能係被告房屋漏水所致後，被告遲
    至110年5月間始自行僱工修繕漏水完竣。惟原告先前為確認
    漏水原因，並為防止漏水情況惡化，已支出漏水點測試費用
    15,000元及臨時設施費用10,000元（含拆除發霉污穢角料、
    清除菇狀不明物體，裝集水盤及水管將漏水引至水槽等費用
    ），另因被告遲不進行完整漏水修繕，導致原告房屋之廚房
    、走道之木作、油漆等部分均因此受損，預估修復費用為92
    ,400元。為此，依民法第184條第1項前段、第191條第1項前
    段、第195第1項規定提起本訴，請求被告賠償前列費用及精
    神慰撫金50,000元等語。聲明：被告應給付原告167,400元
    ，及其中152,165元自起訴狀繕本送達翌日起至清償日止，
    按週年利率5％計算之利息，其中15,235元自111年3月3日言
    詞辯論期日翌日起至清償日止，按週年利率5％計算之利息；
    願供擔保，請准宣告假執行。
三、被告則以：對原告房屋內部之損壞，確實係被告房屋漏水所
    致不爭執，但原告既主張其發覺被告房屋漏水已有2年，此
    部分依民法侵權行為請求損害賠償顯然罹於時效，被告主張
    時效抗辯。再者，縱使原告主張未罹於時效，但其請求金額
    亦應計算折舊，況且，原告提出之修復金額是否屬實、允洽
    或有必要，業有疑義。此外，原告請求被告賠償漏水點測試
    費用15,000元及臨時設施費用10,000元，但該部分支出係原
    告為維護其財產所為之有益行為，應不得請求被告賠償。末
    以，原告請求精神慰撫金部分，僅有片面之詞，其縱使有失
    眠、緊張、情緒低落等情狀，是否確為本案所致，或有無具
    體因果關係，均應由原告舉證等詞置辯。聲明：原告之訴駁
    回。
四、本院得心證之理由：
㈠、按因故意或過失，不法侵害他人之權利者，負損害賠償責任
    ；土地上之建築物或其他工作物所致他人權利之損害，由工
    作物之所有人負賠償責任，但其對於設置或保管並無欠缺，
    或損害非因設置或保管有欠缺，或於防止損害之發生，已盡
    相當之注意者，不在此限，民法第184條第1項前段、第191
    條第1項分別定有明文。又前開規定所稱土地上之工作物，
    係指以人工作成之設施，建築物僅係其例示。而建築物內部
    之設備如天花板、樓梯、門窗、水電配置管線設備等，屬建
    築物之成份者，亦應包括在內，最高法院107年台上字第161
    1號判決意旨可供參照。
㈡、經查，原告主張其為原告房屋之所有權人，被告則為被告房
    屋之所有權人，而原告房屋先前因被告房屋管線出現漏水情
    狀，導致廚房、走道之木作、油漆等部分均因此受損等情，
    已提出土地、建物所有權狀、房屋照片、漏水檢修報告、房
    屋平面圖等件為佐（見雄院卷第27至57頁；本院卷第27頁、
    第55頁、第91至98頁），且為被告所不爭執（見本院卷第16
    6頁），是此部分之事實，先可認定。
㈢、其次，原告主張原告房屋因漏水損壞之預估修復費用為92,40
    0元，且其先前為確認漏水原因，並為防止漏水情況惡化，
    已支出漏水點測試費用15,000元及臨時設施費用10,000元（
    含拆除發霉污穢角料、清除菇狀不明物體，裝集水盤及水管
    將漏水引至水槽等費用）一節，雖據被告以該等修復金額是
    否屬實、允洽或有必要，尚屬有疑，且係原告為維護其財產
    所為有益行為，應不得請求被告賠償等詞否認（見本院卷第
    116頁）。但原告就此已提出與其主張金額相符之鉅易科技
    有限公司（下稱鉅易公司）工程估價單、漏水維修估價單附
    卷為證（見本院卷第75至77頁），且鉅易公司就原告加裝臨
    時設施費用是否有其必要性乙節，業出具上載：原告房屋因
    漏水點無法維持正常生活機能，於110年4月13日委託敝司協
    助安裝集水盤以利維持環境整潔，不至於讓未拆除部分裝潢
    發霉導致擴大維修區域等詞之函文1紙存卷可查（見本院卷
    第93頁），復經本院傳喚證人即鉅易公司人員蔡江易到庭確
    認後，其亦證述：該等估價單、函文、漏水檢修報告都是伊
    公司（即鉅易公司）開立的，也是要處理原告房屋因漏水導
    致之損失，當初漏水原因確認時，伊有透過藥劑在被告房屋
    作漏水測試，也確認原告房屋之損壞，就是被告房屋水管漏
    水造成等語綦詳(見本院卷第161至162頁)。是以，原告主張
    之上述費用，或為回復原告房屋在漏水損害發生前之原狀，
    或為確認具體漏水原因，或為防止損害擴大，而均與被告房
    屋漏水所造成之損失有關，並得請求被告賠償此情，應堪審
    認；被告無視於此，猶執前詞抗辯，尚無足取。從而，原告
    請求被告應賠償原告房屋因漏水損壞之預估修復費用92,400
    元，原告已支出之漏水點測試費用15,000元、臨時設施費用
    10,000元，合計117,400元，應屬有理。
㈣、至被告雖以原告房屋上開預估修復費用應計算折舊等詞爭執
    。但考量修繕材料依其性質，本有獨立與附屬之別，若修繕
    材料對於物之本體而言，已具獨立存在價值，因其更新結果
    ，將促成物於修繕後交換價值之增加，則逕以新品之價額計
    價，與舊品相較，勢將造成額外利益，與損害賠償僅在填補
    損害之原理有違，故此部分之請求，自非必要，應予折舊。
    反之，若修繕材料本身不具獨立價值，僅能附屬他物而存在
    ，或須與他物結合，方能形成功能之一部者，其更新之結果
    ，既無獲取額外利益之可言，於此情形，以新品修繕，就其
    價額計價，自屬相當，應無須予以折舊，且觀諸現今社會商
    業形態，以舊品修繕之交易市場，並不存在，強求債權人以
    舊品修繕，乃是期待不可能，故債權人於未獲取超越原物使
    用或交換利益之前提下，就物之附屬部分，請求以新品替代
    ，其費用應屬必要，債權人請求因此支出之修理費用應屬合
    理。而查，本件原告進行修繕之範圍，即估價單所記載之拆
    除工程、木作工程、油漆工程、清運粗工、全屋清潔、保護
    工程等（見本院卷第77頁），以內容觀察，顯均僅將原先附
    屬原告房屋之裝潢損害部分予以回復原狀，而不具有獨立使
    用價值，且依卷內現有事證，亦未見原告有獲取超越原物使
    用或交換利益之情形，故徵諸前揭說明，此部分自不具有折
    舊之考量，被告執以前詞抗辯，容有誤會，附此說明。
㈤、又被告固以：原告發覺被告房屋漏水已有2年，其侵權行為損
    害賠償請求權已罹於時效等詞抗辯。然而，因侵權行為所生
    之損害賠償請求權，自請求權人知有損害及賠償義務人時起
    ，2 年間不行使而消滅，為民法第197條第1項所明定。而所
    謂知有損害及賠償義務人之「知」，係指明知而言。如係一
    次之加害行為，致他人於損害後尚不斷發生後續性之損害，
    該損害為屬不可分（質之累積），或為一侵害狀態之繼續延
    續者，應分別以被害人知悉損害程度呈現底定（損害顯在化
    ）或不法侵害之行為終了時起算其時效（最高法院107年度
    台上字第317號判決意旨參照）。經查，原告於起訴時固主
    張其在108年間即已發現房屋有漏水情形（見雄院卷第13頁
    ），但被告房屋之漏水情狀係遲至110年5月間（即鉅易公司
    在110年4月25日確認漏水原因以後），始由被告自行僱工修
    繕完成，有鉅易公司函文及被告當庭提出之通訊軟體對話紀
    錄對照可參（見本院卷第93頁、第167至171頁），則於被告
    將其自身房屋之漏水情形修復終止前，原告所受損害顯係持
    續不斷發生，依前揭說明，原告之請求權時效自應於被告不
    法侵害行為終了即履行修繕義務之時起算。因此，被告房屋
    既遲至110年5月間即原告110年4月19日遞狀起訴後始修復完
    畢（起訴時間見雄院卷第11頁），原告提起本件訴訟自未罹
    於時效，被告所為時效抗辯，應無理由。
㈥、末以，原告雖主張被告應依民法第195條第1項規定，賠償其
    身體健康、居住安寧法益受損之精神慰撫金50,000元云云，
    並提出耕心療癒診所診斷被告有出現失眠、緊張、情緒低落
    之非特定鬱症之診斷證明書，及原告就診、購買中藥之單據
    等件為佐（見雄院卷第65頁；本院卷第79至89頁）。惟現代
    人民生活步調緊湊、日常生活壓力較大，出現失眠、緊張、
    不知名情緒低落之情形所在多有，且上開文明病原因多端，
    或為自身體質關係，或為睡眠環境不佳，或為經濟、人際乃
    至感情等因素不一而足，是否確係本件漏水事故所造成，衡
    情本非無疑；加以請求非財產上損害賠償者，必以人格法益
    受侵害，且情節重大者，始足當之，此觀民法第195條第1項
    規定即可知悉，而本件原告房屋漏水損壞之區域，僅為廚房
    、走道處，且原告係在110年3月間，始透過大樓管理委員會
    通知或自行寄發信函通知之方式，催告被告修繕漏水，亦有
    原告提出之信函、兩造通訊軟體對話紀錄對照可查（見雄院
    卷第59至61頁；本院卷第119至135頁），則被告在110年5月
    間既已自行僱工將漏水部分修繕完畢，有如前述，以被告接
    獲通知並修復完畢之期間僅約2個多月觀察，益難認有何侵
    害原告人格法益已達情節重大之情狀。是以，原告請求被告
    應賠償精神慰撫金50,000元，尚無足取，應予駁回。
五、綜上所述，原告依民法第184條第1項前段、第191條第1項前
    段規定，請求被告賠償117,400元，及自起訴狀繕本送達翌
    日即110年9月23日起至清償日止（起算依據見本院卷第43頁
    送達證書），按週年利率5％計算之利息，屬有理由，應予准
    許；逾此範圍之主張，難認有理，應予駁回。
六、原告勝訴部分，係適用簡易程序為被告敗訴之判決，原告雖
    為假執行宣告之聲請，依民事訴訟法第389條第1項第3款規
    定，仍由本院依職權宣告。另依同法第392條第2項規定，職
    權宣告被告如預供擔保，免為假執行。至原告敗訴部分，其
    假執行聲請失所依附，爰予駁回。
七、本件事證已臻明確，兩造其餘攻擊防禦方法及所提證據，經
    核與判決結果均無影響，爰不一一論列，併此敘明。
八、訴訟費用負擔之依據：民事訴訟法第79條。　　　　　　　
中　　華　　民　　國　　111 　年　　3 　　月　　31　　日
    　　　　　　　橋頭簡易庭　法　　　官  楊博欽
以上正本係照原本作成。
如不服本判決，應於送達後20日內，向本院提出上訴狀並表明上
訴理由，如於本判決宣示後送達前提起上訴者，應於判決送達後
20日內補提上訴理由書（須附繕本）。
中　　華　　民　　國　　111 　年　　3 　　月　　31　　日
      　　　　　　　　　　　　書　記　官  程淑萍